【裁判字號】    99,抗,1361
【裁判日期】    990927
【裁判案由】    假處分
【裁判全文】
臺灣高等法院民事裁定                  99年度抗字第1361號
抗  告  人  穎瑞科技股份有限公司
法定代理人  楊雪泉
代  理  人  文  聞律師
            周金城律師
上列抗告人與相對人財團法人保險安定基金間定暫時狀態之處分
事件，對於中華民國99年7月16日臺灣臺北地方法院99 年度全字
第47號裁定，提起抗告，本院裁定如下：
    主  文
抗告駁回。
抗告訴訟費用由抗告人負擔。
    理  由
一、按普通法院認其無受理訴訟權限者，應依職權裁定將訴訟移
    送至有受理訴訟權限之管轄法院，民事訴訟法第31條之2第2
    項定有明文。次按當事人於爭執之法律關係，為防止發生重
    大之損害或避免急迫之危險或有其他相類之情形而有必要時
    ，得聲請為定暫時狀態之處分，民事訴訟法第538條第1項定
    有明文。所謂爭執之法律關係，有定暫時狀態之必要者，係
    指因避免重大損害或因其情事，有就爭執之法律關係，定暫
    時狀態之必要而言。至所稱法律關係，凡適於為民事訴訟之
    標的，有繼續性者皆屬之，無論其本案請求為給付之訴、確
    認之訴或形成之訴，均有其適用（最高法院96年度台抗字第
    266號裁定意旨參照）。
二、經查，行政院金融監督管理委員會（下稱金管會）於民國（
    下同）98年8月4日以國華人壽保險股份有限公司（下稱國華
    人壽）原經營團隊經營不善，依據保險法第149 條第4項第2
    款、第5款規定，以金管保財字第09802508242號為接管處分
    ，指派相對人財團法人保險安定基金（下稱保險安定基金）
    擔任接管人接管後，抗告人對系爭接管處分業已向行政院訴
    願審議委員會提出訴願，並經行政院訴願審議委員會駁回，
    有金管會98年8月4日金管保財字第09802508242號函、第000
    00000000 號公告、訴願書、訴願補充理由書4份、行政院院
    臺訴字第0990096684號決定書可稽（見原審卷第11頁、第61
    頁、第24-38頁、第67-75頁）。保險安定基金接管國華人壽
    後，依據保險法第149條之1及第149條之2第2 項規定報經金
    管會以99 年4月7日金管保財字第09902504600號處分核准，
    同年4月12 日以接國華人字第0990000203號公告（下稱第一
    次公告）為國華人壽引進投資人辦理增資、合併等事宜，公
    告後有3 組投資人遞件，經保險安定基金審查均不合格，保
    險安定基金再於同年5月14日以接國華人字第0990000269 號
    公告（下稱第二次公告），亦有金管會上開函文、保險安定
    基金第一次公告、第二次公告足稽（見本院卷第65頁、第12
    頁、第15頁）。據此足證保險安定基金係受金管會之委託行
    使公權力（保險法第149條之2 規定之修正理由第1項參照）
    。按保險法第149條之2第2 項規定：「接管人執行職務而有
    下列行為時，應事先取得主管機關許可：一、增資或減資後
    再增資。二、讓與全部或部分營業、資產或負債。三、與其
    他保險業合併。四、其他經主管機關指定之重要事項。」，
    保險安定基金於金管會核准後，所為之上開第一次公告、第
    二次公告，為國華人壽引進投資人辦理增資或合併等事宜之
    處分行為，核係依法執行職務之範圍，應屬受委託行使公權
    力之公法上行為，顯非適於為民事訴訟之標的，抗告人本件
    聲請定暫時狀態處分暨緊急處置，自應屬公法上爭議，應循
    行政爭訟程序解決，原法院並無受理之權限，復參以抗告人
    所提本案民事訴訟，亦經原法院於99年7月16日以99 年度訴
    字第2900號裁定移送臺灣臺北高等行政法院足明（見本院卷
    第11頁）。是原法院依職權為移轉管轄之裁定，於法並無違
    誤。
三、抗告意旨略以保險安定基金於接管處分作成後，並非一切管
    理行為全屬公法上爭議，依據保險第149條之1第1 項規定，
    可見接管人於接管期間係代行董事會或監察人等之職權，與
    一般公司內部之董監事行使職權相同，伊請求禁止保險安定
    基金相關處分，均屬私法行為云云，惟參照保險法第149 條
    之2修正理由第3項記載「接管人的職務應以移轉營業、資產
    或負債，或擬訂重整之聲請為主，而非進行保險業之實質經
    營」，故金管會依保險法第149條之1規定，將國華人壽之業
    務經營及財產管理處分權移交保險安定基金接管，並停止國
    華人壽原有股東會、董事會或類似似機構之職權，係為接管
    工作之進行，自難謂保險安定基金係代行國華人壽之股東會
    、董事、監察人或類似機構之職權，而與一般公司內部董監
    事行使職權相同，尚非可取。其指摘原裁定不當，求予廢棄
    ，為無理由。
據上論結，本件抗告為無理由，依民事訴訟法第495條之1第1 項
、第449條第1項、第95條、第78條，裁定如主文。
中    華    民    國    99    年    9     月    27    日
                    民事第十九庭
                        審判長法  官  張  蘭
                              法  官  黃莉雲
                              法  官  王漢章
正本係照原本作成。
本裁定除以適用法規顯有錯誤為理由外，不得再抗告。如提起再
抗告，應於收受後10日內委任律師為代理人向本院提出再抗告狀
。並繳納再抗告費新台幣１千元。
中    華    民    國    99    年    9     月    27    日
                              書記官  周淑靜

司法院資訊處製作；財團法人民間司法改革基金會備份。
